臺灣高等法院高雄分院民事判決　　　 100年度家上易字第18號
上　訴　人　李志強
被 上訴 人　李聖傑
　　　　　　李宇婷
共　　　同
法定代理人　柳尚瑩
共　　　同
訴訟代理人　林君律師
上列當事人間請求給付扶養費事件，上訴人對於中華民國100 年
8月17 日臺灣高雄地方法院100 年度家訴字第82號第一審判決提
起上訴，本院於民國100 年12月13日言詞辯論終結，判決如下：
    主  文
上訴駁回。
第二審訴訟費用由上訴人負擔。
    事實及理由
一、被上訴人主張：被上訴人之母親柳尚瑩與上訴人於民國（下
    同）88年12月19日結婚，婚後育有未成年子女即被上訴人李
    聖傑（男、89年3 月10日生，原名柳聖傑）、李宇婷（女、
    90年1 月21日生，原名柳宇婷），嗣柳尚瑩與上訴人於89年
    10月20日協議離婚，並約定被上訴人權利義務之行使或負擔
    ，由柳尚瑩與上訴人共同任之。而自柳尚瑩與上訴人離婚後
    ，被上訴人均係由柳尚瑩獨力扶養照顧，上訴人並未盡其應
    扶養被上訴人之責任。被上訴人爰依據民法第1084條第2 項
    、第1116條之2 規定，提起本訴，於原審聲明：上訴人應自
    10 0年1 月1 日起分別至被上訴人成年之日止，按月於每月
    5 日給付被上訴人每人每月扶養費為新台幣（下同）5,000
    元。
二、上訴人則以：若柳尚瑩無法負擔被上訴人之扶養費，伊願意
    自己帶回來扶養。伊承認自100 年1 月起並未付扶養費，伊
    要爭取監護權，將被上訴人帶回來扶養，故不給付扶養費等
    語置辯。
三、原審為上訴人敗訴之判決，上訴人不服，提起上訴，於本院
    聲明：(一)原判決廢棄。(二)被上訴人在第一審之訴及假執行之
    聲請均駁回。
    被上訴人答辯聲明：上訴駁回。
四、兩造不爭執事項：
  (一)上訴人與柳尚瑩於88年12月19日結婚，婚後育有未成年子女
    即被上訴人。
  (二)上訴人與柳尚瑩於89年10月20日協議離婚，並約定對於被上
    訴人權利義務之行使或負擔，由上訴人、柳尚瑩共同任之。
    現仍由兩造共同監護，但100 年1 月1 日起，被上訴人均由
    柳尚瑩單獨扶養，上訴人未支付扶養費。
五、兩造爭執之事項：被上訴人請求上訴人給付扶養費，有無理
    由？
六、本院之判斷：
  (一)按「直系血親相互間，互負扶養之義務。」，民法第1114條
    第1 款定有明文。又「父母對於未成年子女，有保護及教養
    之權利及義務。」、「父母對於未成年子女之扶養義務，不
    因結婚經撤銷或離婚而受影響。」，民法第1084條第2 項、
    第1116條之2 亦分別定有明文，故父母離婚後，不論是否為
    監護人之一方，均無得免除其對於未成年子女之扶養義務。
    經查：
    被上訴人主張渠等母親柳尚瑩與上訴人於88年12月19日結婚
    ，嗣柳尚瑩與上訴人於89年10月20日協議離婚，並約定對於
    被上訴人權利義務之行使或負擔，由柳尚瑩與上訴人共同任
    之，而被上訴人現均與柳尚瑩同住，上訴人自100 年起均未
    曾給付扶養費等情，有被上訴人提出之戶籍謄本為證，且為
    上訴人所不爭執，是依上開說明，上訴人依法仍應對被上訴
    人負扶養義務，故被上訴人請求上訴人應自100 年1 月1 日
    起，至被上訴人二人成年之日止按月給付被上訴人扶養費用
    ，自屬有據，應予准許。上訴人雖辯稱，因柳尚瑩阻撓伊探
    視被上訴人二人，故伊不願意付扶養費云云，惟查，縱認柳
    尚瑩有阻撓上訴人探視被上訴人之情事，上訴人仍應以理性
    態度與柳尚瑩溝通協調，如無法協議，自得依法請求法院酌
    定其與被上訴人2 人會面交往之方式與時間，以解決上訴人
    探視被上訴人之事宜，並不能因此作為其可拒絕負擔被上訴
    人扶養費之理由，是上訴人上揭辯解，並不足採。
    上訴人另抗辯稱，伊想爭取單獨監護被上訴人，故伊不願負
    擔扶養費云云，惟查，在上訴人未能與柳尚瑩協商或由法院
    裁判對於被上訴人二人權利義務之行使或負擔由上訴人單獨
    任之，並由上訴人實際單獨扶養被上訴人之前，上訴人仍應
    負擔被上訴人之扶養費，故上訴人此部分所辯，亦不可採。
  (二)次按「扶養之程度，應按受扶養權利者之需要，與負扶養義
    務者之經濟能力及身分定之。」，民法第1119條定有明文。
    查，被上訴人之母柳尚瑩陳稱，其每月薪資1 萬7880元，有
    機車一輛（一審卷第69頁），又柳尚瑩於98年度薪資及其他
    所得合計18萬5022元，有其稅務電子閘門財產所得調件明細
    表可稽（一審卷第35頁），上訴人於原審陳述其從事裝潢工
    作，月薪約2 萬餘元，有汽車一輛（一審卷第69頁），綜合
    其二人之收入、財產狀況，其二人收入並不高，名下亦無豐
    厚財產，及被上訴人二人分別為11歲及10歲之學童等情，認
    每人每月所需之扶養費以1 萬元為適當，又審酌柳尚瑩現實
    際負起扶養照顧被上訴人之責任，其需付出之心力較上訴人
    為多，認上訴人應負擔扶養費之比例為10分之7 ，柳尚瑩應
    負擔10分之3 。是被上訴人請求上訴人給付之扶養費每人每
    月5000元，尚屬適當，應予准許。又依非訟事件法第127 條
    規定，自得諭知上訴人如有一期未履行，其後之給付均視為
    已到期。
  (三)綜上，原審判命上訴人應自100 年1 月1 日起，至被上訴人
    成年之日止，按月於每月5 日給付被上訴人各5000元如有一
    期未按期履行，其後之給付視為全部到期，又依民事訴訟法
    第389 條第1 項第2 款、第392 條第2 項規定，諭知就訴訟
    中已到期合計8 個月（100 年1 月至8 月）部分依職權宣告
    假執行，並依職權宣告上訴人得預供擔保而免為假執行，核
    無不當。上訴意旨求予廢棄改判，為無理由，應予駁回。
七、據上論結，本件上訴為無理由，依民事訴訟法第449 條第1
    項、第78條，判決如主文。
中    華    民    國   100    年    12    月    27    日
                              民事第五庭
                                  審判長法官  簡色嬌
                                  法      官  林紀元
                                  法      官  黃科瑜
以上正本證明與原本無異。
本件判決不得上訴。
中    華    民    國   100    年    12    月    29    日
                                  書  記  宮  彭筱瑗